【裁判字號】    98,交聲,990
【裁判日期】    981120
【裁判案由】    聲明異議
【裁判全文】
臺灣臺南地方法院交通事件裁定     98年度交聲字第990號
移送機關    交通部公路總局嘉義區監理所麻豆監理站
異議人即
受處分人    甲○○
上列受處分人因違反道路交通管理處罰條例案件，對於交通部公
路總局嘉義區監理所麻豆監理站民國98年8月3日所為之裁決處分
（處分案號：麻監裁罰字第裁75-M00000000號），聲明異議，本
院裁定如下：
    主  文
原處分關於罰鍰新臺幣玖仟元部分撤銷。
上開撤銷部分，甲○○不罰。
其餘異議駁回。
    理  由
一、原處分意旨略以：異議人即受處分人甲○○（下稱異議人）
    ，酒後駕駛車牌號碼N6-7011號自用一般小客車，於民國（
    下同）98年3月10日3時44分許，在台南縣麻豆鎮總榮里3-1
    號前，因汽車駕駛人駕駛汽車肇事致人死亡而逃逸，經台南
    縣警察局麻豆分局車禍處裡小組員警予以製單舉發，嗣經交
    通部公路總局嘉義區監理麻豆監理站（下稱移送機關）以其
    違規事實明確，依道路交通管理處罰條例第35條第1項第1款
    、第62條第4項、第24條第1項第2款（原處分漏未記載）等
    規定，合計裁處異議人罰鍰新臺幣（下同）58,500元，吊銷
    駕駛執照永久不得考領，並施以道路安全講習處分等語。
二、本件聲明異議意旨略以：異議人係針對肇事逃逸部分提起異
    議，發生事故當時，異議人因為喝酒，真的毫不知情，直至
    員警至住處告知，始知肇事，異議人事後也與被害人家屬達
    成和解，並經檢察官予以以不起訴處分在案，為此聲明異議
    等語。
三、按汽車駕駛人飲用酒類或其他類似物後其吐氣所含酒精濃度
    超過每公升0.25毫克或血液中酒精濃度超過百分之0.05以上
    者，不得駕車，道路交通安全規則第114條第2款定有明文。
    又按汽車駕駛人，駕駛汽車經測試檢定有酒精濃度超過規定
    標準者，處15,000元以上60,000元以下罰鍰，並當場移置保
    管其車輛及吊扣其駕駛執照1年；因而肇事致人死亡者，並
    吊銷其駕駛執照，並不得再考領；道路交通管理處罰條例第
    35條第1項第1款亦有明定。再按汽車駕駛人駕駛汽車肇事致
    人受傷或死亡者，應即採取救護措施及依規定處置，並通知
    警察機關處理，不得任意移動肇事汽車及現場痕跡證據，違
    反者處新臺幣3,000元以上9,000元以下罰鍰；前項駕駛人肇
    事致人死亡而逃逸者，吊銷其駕駛執照，並不得再考領；道
    路交通管理處罰條例第62條第3項、第4項分別定有明文。另
    按汽車駕駛人，有第35條第1項規定之情形者，應接受道路
    交通安全講習，道路交通管理處罰條例第24條第1項第2款亦
    定有明文。
四、經查：
  (一)異議人於上開時、地酒後駕駛車牌號碼N6-7011號自用一般
    小客車，與第三人朱癸蓮發生碰撞事故，致第三人朱癸蓮死
    亡等情，有台南縣警察局98年3月10日南縣警交字第M000000
    00號舉發違反道路交通管理事件通知單1紙在卷可憑，惟異
    議人雖不否認有酒後駕車之行為，但堅決否認有何肇事逃逸
    之犯行，辯稱：當時不知道其所駕駛車輛有撞到第三人朱癸
    蓮，直到警方循線查獲時，才知道發生事故等語。
  (二)本件交通事故之發生，係異議人飲酒完畢後之98年3月10零
    晨2時許，開始駕駛車號N6-7011號自小客車，而於同日凌晨
    3時10分許撞及第三人朱癸蓮，又異議人於同日上午10時11
    分許，經警測得酒精濃度為每公升0.71毫克，換算自異議人
    肇事當時之酒精濃度已達每公升1.1496毫克，參以呼氣酒精
    濃度達每公升0.75毫克時，將造成思考改變、個性行為改變
    、判斷力遲緩等中度中毒症狀；且第三人朱癸蓮倒臥地點於
    事發凌晨並無照明（見臺灣臺南地方法院檢察署98年度偵字
    第4709號偵查卷宗中警卷第34頁），且異議人於肇事後，即
    與被害人家屬和解，並賠償損失，足證異議人到案後並未逃
    避責任，是異議人無刻意隱瞞肇事逃逸之意圖；依案發時間
    之天候、異議人當時之神智狀況及其犯後態度，無法認定異
    議人有肇事逃逸之故意，因此，台灣台南地方法院檢察署檢
    察官乃於98年6月29日以98年度偵字第4709號不起訴處分書
    認定確定在案，業經本院本院依職權調閱上開刑事卷宗查閱
    無訛，從而，異議人辯稱其不知發生本件交通事故，因此無
    肇事逃逸之故意一節，尚非無據。
  (三)至於移送機關就異議人酒後駕車行為予以裁罰部分，異議人
    並未聲明異議，並不在本件審理及撤銷之範圍內，附此敘明
    。
五、綜上所述，本件異議人上開所辯既非無據，復查無其他事證
    足證異議人確有知悉發生本件交通事故致第三人朱癸蓮死亡
    而逃逸之違規事實，本件即應對異議人為有利之認定，認其
    所為上開辯解屬實可採。移送機關不察，遽對異議人就肇事
    逃逸行為為前開裁處，即難認為允當。從而，本件異議為有
    理由，爰撤銷原處分關於肇事逃逸行為所為「罰鍰新台幣9,
    000元」部分之處罰，並為異議人不罰之諭知，以資適法；
    至於「吊銷其駕駛執照，並不得再考領。」之處分部分，雖
    異議人無肇事逃逸致人死亡之行為，移送機關不得依道路交
    通管理處罰條例第62條第4項為此等處分，然異議人並未否
    認其有酒醉駕車致人死亡之行為，且未就此行為提出異議，
    因此，移送機關本得依道路交通管理處罰條例第35條第1項
    之規定，為裁處49,500元，吊銷其駕駛執照，並不得再考領
    ，及施以道安講習等處分，異議人此等處分所為之異議，並
    無理由，應予駁回。
六、據上論結，依道路交通管理處罰條例第87條第2項、道路交
    通案件處理辦法第19條、第20條前段，裁定如主文。
中    華    民    國    98    年    11    月    20    日
                       交通法庭 法  官   陳淑勤
以上正本證明與原本無異。
如不服本裁定，應於送達後5日內，向本院提出抗告狀。
                                書記官   謝國欽
中    華    民    國    98    年    11    月    20    日


司法院資訊處製作；財團法人民間司法改革基金會備份。
